最高法院刑事判決　　　　　　　　　 110年度台上字第6164號
上　訴　人　蔡景樺



　　　　　　賴俊吉





上列上訴人等因加重詐欺等罪案件，不服臺灣高等法院臺中分院
中華民國110 年5 月19日第二審判決（109 年度金上訴字第2567
號，起訴案號：臺灣臺中地方檢察署108 年度偵字第27603 、28
317 、33305 、33583 、33958 、34898 號、109 年度偵字第31
15、3236、6779、13702 號），提起上訴，本院判決如下：
    主  文
上訴駁回。
    理  由
一、按刑事訴訟法第377 條規定，上訴於第三審法院，非以判決
    違背法令為理由，不得為之。是提起第三審上訴，應以原判
    決違背法令為理由，係屬法定要件。如果上訴理由書狀並未
    依據卷內訴訟資料，具體指摘原判決不適用何種法則或如何
    適用不當，或所指摘原判決違法情事，顯與法律規定得為第
    三審上訴理由之違法情形，不相適合時，均應認其上訴為違
    背法律上之程式，予以駁回。
二、本件原審審理結果，認為上訴人蔡景樺有原判決事實欄一、
    二即其附表（下稱附表）編號1 至37所示；上訴人賴俊吉有
    事實欄一、（二）即附表編號1 所示之違反組織犯罪防制條
    例、加重詐欺、洗錢各犯行明確，因而撤銷第一審關於上訴
    人等部分之科刑判決，改判依想像競合犯關係從一重論處蔡
    景樺三人以上共同詐欺取財37罪罪刑；論處賴俊吉三人以上
    共同詐欺取財（1 罪）罪刑，並均為沒收之宣告。已詳述認
    定犯罪事實所憑之證據及其認定之理由，從形式上觀察，並
    無足以影響判決結果之違法情形存在。
三、想像競合犯係一行為觸犯數罪名，行為人犯罪行為侵害數法
    益皆成立犯罪，僅因法律規定從一重處斷科刑，而成為科刑
    一罪而已，自應對行為人所犯各罪均予適度評價。因此法院
    決定想像競合犯之處斷刑時，雖從較重罪名之法定刑為裁量
    之準據，惟具體形成宣告刑時，亦應將輕罪之刑罰合併評價
    ，方為適當。是除輕罪最輕本刑較重於重罪最輕本刑，而應
    適用刑法第55條但書關於重罪科刑封鎖作用之規定外，倘法
    院依刑法第57條規定裁量刑罰時，一併具體審酌輕罪部分之
    量刑事由，應認其評價已經完足，尚無評價不足之偏失。又
    量刑係法院對於個案犯罪之整體評價，故量刑判斷當否之準
    據，應就判決之整體觀察為綜合考量，不可摭拾其中片段，
    遽予評斷，苟已以行為人之責任為基礎，並斟酌刑法第57條
    各款所列情狀，在法定刑度內，酌量科刑，無偏執一端，致
    明顯失出失入情形，即不得任意指摘為違法。原判決就蔡景
    樺所犯之各罪業具體審酌刑法第57條科刑等相關一切情狀，
    並於理由欄貳、二量刑審酌事項，記明審酌蔡景樺「犯罪後
    …坦承犯罪，就其參與犯罪組織（附表編號1 部分）、洗錢
    犯行，於偵查、審理中均自白，已符合相關自白減刑規定」
    （見原判決第16頁），顯已兼顧所犯各罪有利與不利之科刑
    資料，包含其依想像競合犯，輕罪部分即參與本件犯罪組織
    與洗錢之減刑事由（參與犯罪組織與洗錢部分，分別符合組
    織犯罪防制條例第8條第1項後段、洗錢防制法第16條第2 項
    偵審中自白減刑事由），已為充分之評價；又對於蔡景樺所
    為造成被害人之財產損害，以及犯後賠償情形，事涉刑法第
    57條明定科刑應注意之審酌事項「行為人犯罪所生之損害」
    及「犯罪後之態度」，原判決載敘「蔡景樺雖與附表編號29
    、30、32、36所示被害人成立調解，與附表編號14、27所示
    被害人另經民事調解成立，附表編號1 、23所示被害人另經
    民事判決賠償，但並未實際支付賠償金額」（見原判決第16
    頁），與卷內資料覆合相符，自無恣意之情，以上量刑，殊
    與法律規定無違，且無悖於罪刑相當原則，難認有濫用裁量
    權限之違法情形。蔡景樺上訴意旨指摘原判決未適用想像競
    合輕罪之減輕事由予以減輕其刑，有適用法則不當之違誤，
    且漏未審酌蔡景樺盡力與被害人達成和解、力謀回復原狀之
    犯後態度，亦有違誤等語，自非適法之第三審上訴理由。另
    原判決對各同案被告之量刑，因各共犯分工情節以及各該被
    害人所生損害事由有別，基於個案拘束原則，自不得比附援
    引其他共犯之量刑，執為原判決有何違法之論據。就同案被
    告蔡景樺與賴俊吉所為如附表編號1 所示之犯行，原判決係
    認定蔡景樺擔任車手提領之金額有新臺幣15萬8 千元（分別
    提領10萬元、2 萬元、2 萬元、1 萬8 千元）、賴俊吉提領
    5 萬元（分別提領3 萬元、1 萬9千元、1千元），則原判決
    就此部分之量刑，除考量其等參與本案犯罪動機、目的、手
    段、角色分工、犯罪後均坦承犯罪外，另審酌各該被害人受
    騙所生損害等情而為綜合考量，而量處蔡景樺有期徒刑1 年
    3 月、賴俊吉有期徒刑1 年2 月，自難逕比附援引其他共犯
    之宣告刑，執為指摘原判決量刑違法。蔡景樺上訴意旨以（
    附表編號1 所示犯行）其與賴俊吉之犯罪情節相同，惟其經
    濟狀況更為貧困，原判決反而論處其較重之刑度，指摘原判
    決量刑違反公平、平等原則等語，殊非適法之第三審上訴理
    由。
四、賴俊吉上訴意旨，僅泛稱：因失業迫於經濟壓力而上網求職
    ，一時未察遭話術所騙，致犯本罪，家中成員變故，母親年
    邁靠其扶養，家中經濟重擔亦僅靠其1 人支撐，懇請給予易
    科罰金、易服勞動服務、緩刑之機會，俾能正當工作云云，
    對於原判決究竟如何違背法令，並無隻字片語予以具體指摘
    ，自非適法之第三審上訴理由。
五、本件上訴意旨，核與法律規定得為第三審上訴理由之違法情
    形，不相適合，應認本件上訴人等之上訴為違背法律上之程
    式，均予以駁回。又本件既予程序上駁回，賴俊吉上訴意旨
    請求宣告緩刑，自無從審酌，附此敘明。
據上論結，應依刑事訴訟法第395條前段，判決如主文。
中    華    民    國   111    年    1     月    6     日
                  刑事第二庭審判長法  官  林  勤  純  
                                  法  官  莊  松  泉  
                                  法  官  李  釱  任  
                                  法  官  吳  秋  宏  
                                  法  官  王  梅  英  
本件正本證明與原本無異
                                  書記官
中    華    民    國   111    年    1     月    11    日